臺灣新北地方法院三重簡易庭小額民事判決
110年度重小字第3800號
原      告  泰安產物保險股份有限公司台中分公司

法定代理人  林樹鈺  
訴訟代理人  呂宜哲  
複代理人    莊傑仁  
被      告  劉哲男  
上列當事人間請求侵權行為損害賠償事件，本院於民國111年2月
10日言詞辯論終結，判決如下：
　　主　    文
一、被告應給付原告新臺幣（下同）31,546元，及自民國110年1
    1月21日起至清償日止，按年息5％計算之利息。
二、原告其餘之訴駁回。
三、訴訟費用1,000元由被告負擔800元，餘由原告負擔。
四、本判決第一項得假執行。
    事實及理由要領
一、本件被告經合法通知，未於言詞辯論期日到場，核無民事訴
    訟法第386條所列各款情形，爰依原告之聲請，由其一造辯
    論而為判決。
二、原告主張：緣被告劉哲男僅領有機車駕駛執照，卻於民國10
    9年11月17日駕駛AWQ-5938號自小客車（下稱系爭車輛），
    行經新北市○○區○○路000弄00○0號時，因右轉彎疑未駛入外
    側車道，而碰撞訴外人王佑文(下稱王佑文），致王佑文受
    有體傷。又原告承保系爭車輛之強制汽車責任保險，因系爭
    事故發生時，尚在保險期間中，經王佑文報請原告出面辦理
    理賠，且原告查證屬實，即依強制汽車責任保險法及保險契
    約賠付王佑文，賠付醫療費用合計39,433元。爰依強制汽車
    責任保險法第29條之規定及侵權行為之法律關係，提起本件
    訴訟，並聲明：被告應給付原告39,433元，並自起訴狀送達
    翌日起至清償日止，按年息5％計算之利息。
三、本院之判斷：
　㈠原告主張被告於上開時、地未領有小型車駕駛執照卻駕駛系
    爭車輛，又右轉彎未駛入外側車道，致與訴外人王佑文發生
    碰撞，王佑文因此受有雙側肋骨骨折之傷害，原告為承保系
    爭車輛汽車強制險之保險公司，其已賠付王佑文醫療費用39
    ,433元之事實，業據其提出新北市政府警察局道路交通事故
    當事人登記聯單、初步分析研判表、現場圖、理賠計算書、
    強制險醫療給付費用彙整表、新光吳火獅紀念醫院乙種診斷
    證明書暨醫療費用收據、交通費用證明書、看護證明等件為
    證（本院卷第15至41頁），核與本院職權向新北市政府警察
    局蘆洲分局調取之系爭事故相關資料相符，堪信為真正。
　㈡按汽車、機車或其他非依軌道行駛之動力車輛，在使用中加
    損害於他人者，駕駛人應賠償因此所生之損害，民法第191
    條之2定有明文。另強制汽車責任保險法第29條第1項第5款
    規定：「被保險人有下列情事之一，致被保險汽車發生汽車
    交通事故者，保險人仍應依本法規定負保險給付之責。但得
    在給付金額範圍內，代位行使請求權人對被保險人之請求權
    ：五、違反道路交通管理處罰條例第二十一條或第二十一條
    之一規定而駕車。」是強制汽車責任保險法第29條之規定，
    其本質上乃行使保險代位權之性質，係基於受害人損害賠償
    請求權之法定移轉，並非獨立之求償權。是其適用之前提係
    建立在「保險人」於其「所承保」之汽車發生交通事故，致
    受益人體傷、失能或死亡，依強制汽車責任保險法規定，對
    受益人為保險給付時，如有該條規定之請求事由，方得向「
    被保險人」請求。查系爭事故之發生，係因被告未領有小型
    車駕駛執照，仍駕駛系爭車輛右轉不慎，致王佑文行經上址
    遭被告駕駛上開車輛撞擊而受有雙側肋骨骨折之傷害，而被
    告經合法通知，未於言詞辯論期日到場，亦未提出書狀作何
    聲明或陳述以為爭執，依民事訴訟法第436條第2項準用同法
    第280條第3項、第1項之規定，視同自認，是原告主張，信
    屬實在。故依上揭民法第191條之2規定，被告對王佑文系爭
    事故所受損害應負賠償責任甚明。又原告受理王佑文依強制
    汽車責任保險法之保險給付請求，並已完成醫療給付39,433
    元後，其依強制汽車責任保險法第29條第1項第5款規定，代
    位王佑文請求被告賠償所受損害，洵屬有據，應准許之。
　㈢次查，強制汽車責任保險法第29條既已明文規定，得在給付
    範圍內，代位行使請求權人對被保險人之請求權，其性質應
    屬代位權無誤，是以加害人得以對抗被害人之事由對抗保險
    人，故本件應有過失相抵之適用。按損害之發生或擴大，被
    害人與有過失者，法院得減輕賠償金額，或免除之，民法第
    227條1項定有明文。此項規定之目的，在謀求加害人與被害
    人間之公平，故在裁判上法院得以職權減輕或免除之。經查
    ，依據卷附道路交通事故現場圖以及道路交通事故談話紀錄
    表可知，系爭事故當時被告駕駛系爭車輛欲右轉，而未換入
    外側車道、右轉車道或慢車道，逕為右轉；而王佑文則騎乘
    車牌號碼000-000號機車未注意車前狀況並隨時採取必要之
    安全措施，因而導致與系爭車輛右側車身發生碰撞，經警方
    初步分析研判表中之認定被告右轉彎時，疑未換入外側車道
    為肇事主因、王佑文則有未保持隨時可煞停距離為肇事次因
    （本院卷第17頁）。本院斟酌肇事雙方過失程度及原因力之
    強弱，認為被告與王佑文之過失責任比例應為8成、2成，原
    告代位王佑文之權利，亦應承擔其與有過失之責任比例，方
    屬公允，依前開規定為過失相抵後，原告得請求被告賠償之
    金額為31,546元（39,433元×8/10＝31,546，元以下四捨五入
    ）。
　㈣末按給付有確定期限者，債務人自期限屆滿時起，負遲延責
    任；給付無確定期限者，債務人於債權人得請求給付時，經
    其催告而未為給付，自受催告時起，負遲延責任；其經債權
    人起訴而送達訴狀，或依督促程序送達支付命令，或為其他
    相類之行為者，與催告有同一之效力，民法第229條第1項、
    第2項定有明文。另遲延之債務，以支付金錢為標的者，債
    權人得請求依法定利率計算之遲延利息；但約定利率較高者
    ，仍從其約定利率；應付利息之債務，其利率未經約定，亦
    無法律可據者，週年利率為百分之5，民法第233條第1項、
    第203條亦分別有明定。查本件原告代位對被告之侵權行為
    損害賠償債權，核屬無確定期限之給付，既經原告提起訴訟
    向被告催告給付，而被告迄未給付，應負遲延責任。是原告
    請求自起訴狀繕本送達翌日即110年11月21日（本院卷第79
    頁）起至清償日止，按年息5％計算之法定遲延利息，核無不
    合，應予准許。
四、綜上所述，被告之過失侵權行為致訴外人王佑文受有損害，
    而原告已給付賠償金額予王佑文，即得代位行使王佑文對被
    告之侵權行為損害賠償請求權。從而，扣除原告溢付予王佑
    文之部分後，原告依強制汽車責任保險第29條第1項第5款規
    定，請求被告給付31,546元，及自110年11月21日起，至清
    償日止，按年息5％計算之利息，為有理由，應予准許。逾此
    部分之請求，為無理由，應予駁回。
五、本件係就民事訴訟法第436條之8適用小額訴訟程序所為被告
    敗訴之判決，依同法第436條之20規定，由本院依職權宣告
    假執行。
六、本件為判決之基礎已臻明確，兩造其餘攻防方法及所提證據
    ，核與判決結果不生影響，爰不一一論述。
七、訴訟費用負擔之依據：民事訴訟法第79條、第436條之19第1
    項規定，確定訴訟費用之負擔如主文第3項所示。
中    華    民    國   111    年    2     月    24    日
　　　　　　　　　三重簡易庭  法  官  王凱俐
以上為正本係照原本作成。
對於本件判決如有不服，應於收受送達後20日內向本院提出上訴
書狀，上訴於本院合議庭，並按他造當事人之人數附具繕本。當
事人之上訴，非以判決違背法令為理由不得為之，上訴狀應記載
上訴理由，表明下列各款事項：
（一）原判決所違背之法令及其具體內容。
（二）依訴訟資料可認為原判決有違背法令之具體事實。
如未於上訴後20日內補提合法上訴理由書，法院得逕以裁定駁回
上訴。
中    華    民    國   111    年    2     月    24    日
                          　　書記官  林穎慧